【裁判字號】    99,聲判,12
【裁判日期】    990305
【裁判案由】    聲請交付審判
【裁判全文】
臺灣臺北地方法院刑事裁定              99年度聲判字第12號
聲  請  人
即  告訴人  聚益化學工業股份有限公司
代  表  人  丙○
代  理  人  徐景星律師
            鄭智元律師
            陳敬暐律師
被      告  乙○○
            甲○○
上列聲請人因被告乙○○、甲○○涉犯業務侵占等案件，不服臺
灣臺北地方法院檢察署檢察官中華民國98年11月25日98年度偵字
第20258、20259號不起訴處分，聲請交付審判，本院裁定如下：
    主  文
聲請駁回。
    理  由
一、本件聲請意旨如附件聲請交付審判理由狀所載。
二、按告訴人不服上級法院檢察署檢察長或檢察總長認再議為無
    理由而駁回之處分者，得於接受處分書後10日內委任律師提
    出理由狀，向該管第一審法院聲請交付審判；法院認為交付
    審判聲請不合法或無理由者，應駁回之，刑事訴訟法第258
    條之1、第258條之3第2項前段分別定有明文。而刑事訴訟法
    第258條之1所謂前條之駁回處分，係指第258條之駁回處分
    ，即告訴人對檢察官所為之不起訴處分與緩起訴處分聲請再
    議，經上級檢察署檢察長認再議為無理由而以處分書駁回者
    而言。至於告訴人聲請再議有再議不合法之情形，目前檢察
    實務均係以公函通知再議不合法之意旨，並無製作處分書，
    並不屬於第258條之駁回處分，不得對之提起交付審判之聲
    請。再從貫徹刑事訴訟法採行彈劾主義（控訴主義）之精神
    而言，臺灣高等法院檢察署檢察長既未曾就原不起訴處分是
    否適法為審酌，審判機關即不應過分侵越訴追機關之權限，
    而產生由審判機關輕易開啟審判程序之現象。
三、經查：本件聲請人即告訴人聚益化學工業股份有限公司（下
    稱聚益公司）於臺灣臺北地方法院檢察署98年度偵字第2025
    8、20259號指訴之犯罪事實為：被告乙○○於97年6月21日
    之前為告訴人聚益公司董事長，被告甲○○為聚益公司財務
    經理，被告二人均為從事業務之人。詎其二人竟共同基於為
    自己不法所有之意思聯絡，於任職期間，利用職務上機會，
    分別為下列犯行：(一)聚益公司為擴大經營規模，分別由該公
    司股東丙○、林豐敏、李永在境外投資設立MAGIC SQUARE
    INTERNATIONALLIMITED（下稱MAGIC公司）、ACTIVE GAIN
    DEVELOPMENTLIMITED（下稱ACTIVE公司）、PECKENTER
    PRISES LTD.（下稱PECK公司），並由聚益公司上開股東分
    任代表人。為統合管理所需，上揭境外公司代表人均簽署授
    權書予被告乙○○，惟被告乙○○在未告知各股東之情況下
    ，另設立英屬維京群島商ESSEXVALE HOLDINGS LIMITED（下
    稱ESSEXVALE公司），由被告乙○○擔任ESSEXVALE公司法定
    代理人，ESSEXVALE公司並轉投資設立英屬維京群島商HOGGA
    RD INVESTMENT LIMITED（資祥投資有限公司，下稱HOGGARD
    公司），被告乙○○並於94年7月15日辦理持股變動，將所
    有聚益公司股份讓予HOGGARD公司。詎被告乙○○竟於97年8
    月28日，分別自MAGIC公司及ACTIVE公司在上海商業儲蓄銀
    行之帳戶匯款170萬美元及30萬美元至PECK公司荷蘭銀行帳
    戶，並於同年9月1日及2日接連自PECK公司荷蘭銀行帳戶分
    別匯出80萬美元及29萬4,227.92美元至HOGGARD公司之不詳
    銀行帳戶，以及匯款174萬7,916.42美元、32萬3,414.37美
    元至不明人士所有之荷蘭銀行紐約分行帳戶，被告乙○○自
    PECK公司匯出款項計316萬5,558.71美元，按新臺幣（下同
    ）計算約為1億元，迄今仍未歸還，而予以侵占入己。(二)被
    告甲○○於96年6月29日，自聚益公司轉投資之境外公司
    CHARTER PACIFIC CORPORATION公司（下稱CHARTE R）所使
    用鄭朝興之上海商業儲蓄銀行帳號00000000000000號帳戶，
    提領現金144萬元，分別於CHARTER公司及聚益公司帳上以暫
    付款及暫收款科目列示，載示CHARTER公司支付上開款項交
    予聚益公司；又於96年10月3日自聚益公司所有之上海商業
    儲蓄銀行帳號00000000000000號轉帳140萬8,991元入上開鄭
    朝興帳戶，在聚益公司帳上沖轉上開暫收款，再於同年11月
    1日聚益公司帳上，以庫存現金140萬8,991元作為支付暫繳
    稅款，帳列暫付款科目，然聚益公司於97年8月26日變更登
    記後，向財政部臺北市國稅局查復之結果，該公司營業稅本
    稅有140萬8,991元實未繳納，被告二人自上開CHARTER公司
    提領現金144萬元之用途不明，而予以侵占入己。(三)被告甲
    ○○於97年5月26日，自聚益公司上海商業銀行帳號0000000
    0000000號帳戶提領現金50萬元，帳列96年財稅簽證費，內
    容載明為支付顧順康會計師勞務費，惟經核對聚益公司現有
    97年各類扣繳稅款書，實際支付上開財報查核簽證費用僅12
    萬元，所餘38萬元用途不明，而予以侵占入己。(四)被告乙○
    ○前因以不正方法逃漏聚益公司88年度稅捐而違反稅捐稽徵
    法案件，經該署檢察官以95年度偵字第10324號提起公訴，
    由本院以96年度訴字第245號審理，被告甲○○於97年8月19
    日分別以88年行政訴訟費用、88年地方法院刑事訴訟費用名
    義請款各100萬元，然在未取得聚益公司總經理丙○（現為
    聚益公司負責人）之核可下，被告二人即於97年8月20日，
    以不詳之方法取得聚益公司銀行大小章，蓋印於上海商業銀
    行取款條，憑以自聚益公司上海商業銀行00000000000000號
    帳戶提領現金200萬元而予以侵占入己。嗣經查證，被告乙
    ○○於該案所委任之律師廖忠信並無收取上開200萬元款項
    ，始悉上情。(五)聚益公司於97年6月21日股東會進行董監事
    全面改選，由丙○、林豐敏、吳秀珍當選董事，孫汪清當選
    為監察人，丙○並由董事會選任為新任董事長，於97年8月
    26日完成變更登記，新任董事會並於97年9月1日決議解任被
    告甲○○財務經理職務，並自97年9月3日聘任董事吳秀珍兼
    任財務經理，聚益公司亦發布人事命令要求被告甲○○於97
    年9月6日前辦理職務交接完畢。詎被告甲○○竟拒不辦理職
    務交接，將業務上持有如附表一所示之公司文件資料及物品
    侵占入己或竊取之，嗣經聚益公司職員及董事吳秀珍共同清
    查，始悉上情。(六)被告乙○○、甲○○於擔任聚益公司董事
    長及財務經理期間，明知未取得聚益公司董事會核准，不得
    將資金貸與股東或他人，竟違背其任務，利用職務機會，分
    別於94年7月26日、94年9月5日、95年1月6日貸款與被告甲
    ○○，金額分別為300萬元、300萬元、200萬元；又分別於
    95年10月20日、95年12月26日貸款與被告乙○○，金額分別
    為250萬元、100萬元，計貸與款項1,150萬元，而為違背任
    務之行為，致損害聚益公司之權益。上開聲請人即告訴人所
    指摘之犯罪事實，經檢察官調查後，認被告乙○○、甲○○
    所涉犯業務侵占、竊盜及背信之犯罪嫌疑均有未足，而予不
    起訴處分。嗣經聲請人即告訴人於法定期間內就上開不起訴
    處分聲請再議，經臺灣高等法院檢察署以99年度上聲議字第
    162號受理後，業經該署於99年1月5日以99年度上聲議字第
    162號檢察長命令將上開案件發回原檢察署續行偵查，嗣該
    署亦已於99年1月8日以檢紀結字第0990000020號函將該案件
    發回臺灣臺北地方法院檢察署續行偵查（臺灣高等法院檢察
    署99年度上聲議字第162號卷第14、16頁），是此部分自非
    屬刑事訴訟法第258條之1所謂之駁回再議聲請之處分，聲請
    人即告訴人對之聲請交付審判，自不合法，應予駁回。
四、至聲請人即告訴人聲請交付審判理由狀內另就被告乙○○、
    甲○○等涉嫌故意遺漏會計事項不為紀錄，或故意為不實之
    會計憑證，致生不實之結果，及陳稱被告等縱有支付廖忠信
    律師120萬元律師費用，及支付林照寬會計師80萬元費用，
    惟渠等並未依法代為扣繳稅款，顯涉有違反商業會計法、稅
    捐稽徵法及偽造文書等罪嫌，而聲請交付審判云云。然查，
    衡諸上揭臺灣臺北地方法院檢察署檢察官於98年11月25 日
    以98年度偵字第20258、20259號不起訴處分書所為不起訴處
    分之犯罪事實內容，聲請人即告訴人所指陳之被告等涉嫌違
    反商業會計法、稅捐稽徵法及偽造文書等犯行，並未經臺灣
    臺北地方法院檢察署檢察官對之為不起訴處分，則此部分告
    訴事實既未經偵查終結，自仍繫屬於臺灣臺北地方法院檢察
    署，聲請人自無由對之聲請再議，此理至明。臺灣高等法院
    檢察署就此亦於99年1月7日以檢紀結字第0990000019號函，
    告知聲請人即告訴人此部分依法不得聲請再議（臺灣高等法
    院檢察署99年度上聲議字第162號卷第15頁），並無違誤，
    核亦非屬刑事訴訟法第258條之1所謂之駁回再議聲請之處分
    。聲請人即告訴人捨向原檢察官請求就此未經偵查終結之部
    分繼續偵查，任加指摘臺灣高等法院檢察署就此部分之處理
    為不當，請求本院交付審判，非有理由，亦應予駁回。
五、依刑事訴訟法第258條之3第2項前段，裁定如主文。
中    華    民    國    99    年    3     月    5     日
                  刑事第十五庭  審判長法  官  廖紋妤
                                      法  官  吳麗英
                                      法  官  黃桂興
以上正本證明與原本無異。
本裁定不得抗告。
                                      書記官  陳品潔
中    華    民    國    99    年    3     月    8     日

司法院資訊處製作；財團法人民間司法改革基金會備份。
